臺灣彰化地方法院員林簡易庭民事判決
109年度員訴字第3號
原      告  張乃文  
訴訟代理人  潘欣欣律師
原      告  賴中慧  
訴訟代理人  張乃文  
被      告  劉昌華  
上列當事人間請求損害賠償事件，原告就本院109年度訴字第530
號傷害案件提起刑事附帶民事訴訟，經本院刑事庭以109年度附
民字第129號裁定移送而來，本院於民國110年3月10日言詞辯論
終結，判決如下：
    主      文
被告應給付原告張乃文新臺幣壹拾貳萬伍仟陸佰元及自民國一○
年七月十八日起至清償日止，按週年利率百分之五計算之利息。
被告應給付原告賴中慧新臺幣陸佰壹拾柒元及自民國一○年七月
十八日起至清償日止，按週年利率百分之五計算之利息。
原告其餘之訴駁回。
訴訟費用新臺幣貳仟肆佰參拾元，其中新臺幣肆佰柒拾玖元由被
告負擔，餘由原告負擔。
本判決第一、二項原告勝訴部分得假執行。
原告其餘假執行之聲請駁回。
    事實及理由
壹、程序部分：
一、按訴狀送達後，原告不得將原訴變更或追加他訴，但請求之
    基礎事實同一者，不在此限，民事訴訟法第255條第1項第2
    款定有明文。本件原告原以刑事附帶民事起訴狀，請求：㈠
    被告應給付原告張乃文新臺幣（下同）410,800元，及自刑
    事附帶民事訴訟起訴狀繕本送達翌日起至清償日止，按年息
    5%計算之利息；㈡被告應給付原告賴中慧617元，及自刑事附
    帶民事訴訟起訴狀繕本送達翌日起至清償日止，按年息5%計
    算之利息。嗣於民國110年1月21日以民事準備書㈡狀，就原
    告張乃文請求之部分，變更聲明為：被告應給付原告張乃文
    611,400元，及自刑事附帶民事訴訟起訴狀繕本送達翌日起
    至清償日止，按年息5%計算之利息。本院審酌原告上開追加
    請求聲明部分，與原訴請求之原因事實相同，且證據資料在
    審理過程具有共通性，此即為請求之基礎事實同一，是原告
    所為訴之追加，依首揭法條規定，即無不合，應准許之。
二、次按簡易訴訟因訴之變更、追加或提起反訴，致其訴之全部
    或一部，不屬第427條第1項及第2項之範圍者，除當事人合
    意繼續適用簡易程序外，法院應以裁定改用通常訴訟程序，
    並由原法官繼續審理，民事訴訟法第435條第1項定有明文。
    查原告為上開訴之聲明變更後，其請求金額已逾民事訴訟法
    第427條第1項所定訴訟標的金額500,000元，亦非同條第2項
    各款所列之事件，惟兩造合意繼續適用簡易訴訟程序，此有
    本院110年3月10日言詞辯論筆錄可憑，故本件依簡易程序審
    理。
貳、實體部分：
一、原告主張：
(一)被告因懷疑其配偶陳筱蘭與原告張乃文交往，於108年7月10
    日23時許，由第三人楊曜隆駕駛車牌號碼000-0000號自用小
    客車搭載其前往彰化縣員林市三多八街停車場，見原告張乃
    文駕駛其配偶即原告賴中慧所有之車牌號碼000-0000號自用
    小客車搭載陳筱籣停放於該停車場，竟基於傷害及毀損之犯
    意，趨前靠近原告張乃文駕駛之車輛，打開該車駕駛座之車
    門，先以徒手毆打原告張乃文之臉部及左胸，其後又欲拿取
    該車之後照鏡，再持該車後照鏡敲原告張乃文之頭部，致原
    告張乃文受有頭部外傷合併頭皮挫傷、臉部淺層撕裂傷（0.
    5 公分）及臉部擦傷、頭部外傷合併腦震盪、頭部開放性傷
    口、左側胸壁及肩膀挫傷等傷害，該車後照鏡及其配戴之眼
    鏡因而損壞，足以生損害於原告張乃文、賴中慧。
(二)被告對原告張乃文傷害行為，經本院109年度訴字第530號刑
    事判決以被告犯傷害罪，處拘役30日，如易科罰金，以1,00
    0元折算1日。
(三)原告請求被告就下列項目負損害賠償責任：
  1.原告張乃文部分：
  ⑴醫療費用：原告張乃文因被告之傷害行為至醫院就診，支出
    醫療費用3,600元。
  ⑵眼鏡費用：原告張乃文因本件傷害致眼鏡受有毀損，原告張
    乃文重新購買，支出7,200元。
  ⑶看護費用：原告張乃文受被告之傷害，需專人看護2星期，雖
    係由家人照顧，但參照最高法院88年度台上字第1827號判決
    意旨，親屬看護所付出之勞力，並非不能評價為金錢；又原
    告張乃文看護費用以每日2,400元計算，看護14日共請求33,
    600元。
  ⑷工作損失：原告張乃文因本件傷害，需休養3個月，原告張乃
    文任職阿根早餐店，每月薪資24,000元；另於忠厚園藝企業
    有限公司擔任廠長，每月薪資65,000元，共3個月無法工作
    ，受有工作損失267,000元。
  ⑸慰撫金部分：30萬元。原告張乃文為大學畢業，經營早餐，
    育有二名子女，因被告之行為身心受有傷害及壓力，且被告
    無悔過之意，於偵查中仍飾詞狡辯，致原告張乃文心情迄今
    難以平復，故請求精神慰撫金300,000元。
  ⑹上開金額共611,400元。
  2.原告賴中慧部分：原告賴中慧所有之車內後照鏡被被告毀損
    ，支出617元，請求被告負賠償責任。
(四)被告所提出之照片不足以證明原告張乃文與陳筱蘭有不正常
    交往之事實，又被告前對原告張乃文提起侵害配偶權損害賠
    償訴訟，經本院109年度員簡字第390號判決駁回，故被告所
    述並不實在。
(五)爰依侵權行為損害賠償法律關係提起本件訴訟。並聲明：
  1.被告應給付原告張乃文611,400元，及自刑事附帶民事起訴
    狀繕本送達翌日起至清償日止，按年息5%計算之利息。
  2.被告應給付原告賴中慧617元，及自刑事附帶民事起訴狀繕
    本送達翌日起至清償日止，按年息5%計算之利息。
  3.願供擔保請准宣告假執行。
二、被告則以：
(一)被告對原告張乃文請求之醫療費用、眼鏡費用、阿根早餐店
    任職部分薪資損失，以及原告賴中慧所請求之車內後照鏡請
    求不爭執，但就原告張乃文請求之下列項目不同意給付：
  1.看護費用：依原告張乃文所提出之彰基醫院診斷證明書，醫
    囑僅建議休養1個月，又原告張乃文係受家人照顧，並非專
    業看護，故被告不同意給付。
  2.任職園藝廠長工作損失：原告張乃文所提出之薪資收入工作
    證明，僅能證明有於該地工作，原告張乃文應提出實際薪資
    單據或個人金融存褶，倘原告張乃文無法提出，本件工作損
    失應以行政院勞委會所訂之最低基本薪資做為計算標準。
  3.精神慰撫金部分：
  ⑴本件傷害事件之起因係因原告張乃文與被告配偶陳筱蘭二人
    有過度而超過朋友分際之情誼所致，雙方均有配偶及小孩，
    為何於深夜時分、人車稀少之停車場接送相會，於父親節晚
    間8時許闔家慶祝之時，出現於被告配偶陳筱蘭之店內協助
    店務，於8月9日午間1時許相偕同車出遊？原告張乃文稱其
    身心恐懼，令人無法苟同。
  ⑵原告張乃文稱其遭被告傷害、恐嚇危害安全、妨害自由及毀
    損等行為，已於刑事案件中經檢察官查明並無相關情事而僅
    就傷害及毀損提起公訴，而被告亦於本院刑事庭中坦承認罪
    ，原告張乃文自為被害人身分而向檢警告訢主張被告有其嚴
    重之犯罪行為，令被告疲於奔波，多次配合檢警調查之程序
    為自清自辯，其所承受之精神壓力，及因夫妻感情失和，為
    照顧幼子之情緒，努力維持家庭圚滿所為之努力，其所承受
    之痛苦，實無法比擬言喻。原告張乃文請求精神慰撫金，實
    無理由。
(二)並聲明：原告之訴及假執行之聲請均駁回。
三、本院之判斷：
  ㈠原告張乃文、賴中慧主張之事實，被告所涉過失傷害罪，業
    經本院以109年度訴字第530號刑事判決以被告犯傷害罪，處
    拘役30日，如易科罰金，以1,000元折算1日在案，有上開刑
    事案件判決書及卷宗影卷在卷可考，且為被告所不爭執，堪
    認此部分原告主張為真實。
  ㈡按因故意或過失，不法侵害他人之權利者，負損害賠償責任
    ；不法侵害他人之身體或健康者，對於被害人因此喪失或減
    少勞動能力或增加生活上之需要時，應負損害賠償責任；不
    法侵害他人之身體、健康者，被害人雖非財產上之損害，亦
    得請求賠償相當之金額，民法第184 條第1 項前段、第193
    條第1 項、第195 條第1 項分別定有明文。查原告既因被告
    毆打而受有前揭傷害，被告之行為與原告所受有傷害間顯然
    具有相當因果關係，則原告依上開規定請求被告負損害賠償
    之責，自屬有據。茲就原告請求之金額是否有理由，逐項審
    酌如後：
  ⒈被告對於原告張乃文主張醫療費用計3,600元、眼鏡毀損支出
    7,200元及原告賴中慧主張後照鏡兼行車紀錄器之毀損費用6
    17元均不爭執，此有被告民事答辯㈡狀、本院言詞辯論筆錄
    在卷可按（見本院卷第167頁至第171頁、第189頁及背面）
    。則上開原告2人主張之費用，應屬有據。
　⒉本件爭點在於：⑴原告請求看護費用究為多少？⑵原告不能工
    作損失金額？⑶被告應賠償原告張乃文之慰撫金數額？下分
    述之：
　⑴看護費用33,600元部分：
　　按親屬代為照顧被害人之起居，固係基於親情，但親屬看護
    所付出之勞力並非不能評價為金錢，雖因二者身分關係而免
    除被害人之支付義務，惟此種基於身分關係之恩惠，自不能
    加惠於加害人。故由親屬看護時雖無現實看護費之支付，仍
    應認被害人受有相當於看護費之損害，得向上訴人請求賠償
    ，始符公平原則。本件依原告所提彰基醫院診斷證明書所載
    ：原告張乃文所受頭部外傷合併腦震盪等傷害，業已影響原
    告張乃文重要器官，使原告張乃文受傷期間生活必須專人照
    顧協助，而原告張乃文自陳：其係由親屬照顧14天等語（見
    本院卷第144頁背面）。而本院認原告張乃文既未提出何證
    明？由何人照料？審酌原告張奈文所受頭部傷勢又須人照顧
    ，認每日親屬照料費用應以1,200元計算為適當。是原告張
    乃文之看護費用應為16,800元（計算式：1200×14＝16800）
    。
　⑵不能工作損失267,000元部分：　
　①原告張乃文主張其平日兼職兩份工作，一為其妻即原告開設
    早餐店，每月平均工資依最低投保薪資為24,000元，另一工
    作為擔任忠厚園藝企業有限公司（下稱園藝公司）廠長一職
    ，每月平均工資為65,000元，因受上開傷害致不能工作3個
    月，合計為267,000元等情。並提出早餐店薪資工作收入證
    明及園藝公司薪資工作證明等件為證（見本院卷第149頁至
    第151頁）。　
　②經查，本院依職權調取原告張乃文勞工保險投保資料，原告
    張乃文確係於98年11月19日在園藝公司投保勞工保險迄今（
    見本院卷第199頁至第203頁）。惟園藝公司替其投保金額歷
    年為17,280元、18,780元、19,200元、21009元、23800元、
    24,000元不等，均與原告張乃文提出薪資工作證明未符且差
    距甚大，則原告張乃文是否在園藝公司任職每月領取65,000
    元之薪資，已非無疑。
　③民法上之損害賠償或不能工作之損害計算，本即應以被害人
    實際所受損害為準，原告張乃文既陳稱：其兼職上開兩份工
    作，既為兼職，實與全職工作有間，又本院依職權調取原告
    張乃文108年報稅電子閘門資料，經記載原告張乃文收入為0
    元（見本院卷第183頁至第185頁）。則本院認原告張乃文並
    未實際在園藝公司工作，應無疑義。　
　④本院僅認定原告張乃文在早餐店工作之事實，復審酌原告張
    乃文因有頭部所受傷害，雖上開彰基醫院診斷書醫師認為宜
    休養1個月，然本院認頭部傷害如不治癒，後產生之後遺症
    恐更加難以治癒，應認原告張乃文確有不能工作之休養期間
    計2個月，其不能工作期間所受損失應為48,000元，較為公
    平適當。
　⑶慰撫金300,000元部分：　
　  次按精神慰藉金之賠償須以人格權遭遇侵害，使精神上受有
    痛苦為必要，其核給之標準固與財產上損害之計算不同，然
    非不可斟酌雙方身分資力與加害程度，及其他各種情形核定
    相當之數額；所謂相當，除斟酌雙方身分資力外，尤應兼顧
    加害程度與其身體、健康影響是否重大以為斷，最高法院51
    年台上字第223號判例意旨、最高法院89年度台上字第1952
    號判決意旨參照。查原告為大學畢業、本件事故發生時任職
    早餐店，有薪資收入，名下無財產，須扶養幼子等情，有本
    院職權查調之個人戶籍資料查詢結果及稅務電子閘門財產所
    得調件明細表可憑；被告為高中畢業，名下無任何財產，目
    前失業打零工維生，平均薪資約每月2萬餘元，有言詞辯論
    筆錄附卷可憑（見本院卷第190頁）。本院復衡酌被告已受
    刑事懲罰及原告受傷程度、為此所受身體、生活上之不便及
    兩造所得、財產、社經地位等一切情狀，認原告請求被告給
    付精神慰撫金以5萬元為適當，應予准許，逾此數額之請求
    ，不應准許。
  ㈢從而，原告張乃文因本件事故所受之損害為醫療費3,600元、
    眼鏡毀損支出7,200元、看護費16,800元、不能工作損失48,
    000元、慰撫金50,000元，共計12萬5,600元，原告賴中慧因
    本件後視鏡損失617元，洵屬有據。
四、綜上所述，本件原告張乃文依侵權行為損害賠償之法律關係
    ，請求被告給付原告張乃文125,600元；原告賴中慧請求被
    告給付原告賴中慧617元，為有理由，應予准許。逾上開
    範圍所為之請求，即屬無據，應予駁回。本件訴訟費用為2,
    430元，依兩造勝敗比例，其中479元由被告負擔，餘由原告
    負擔。
五、本件原告勝訴部分，係適用簡易程序所為被告敗訴之判決，
    依民事訴訟法第389 條第1 項第3 款規定，應依職權宣告假
    執行。
六、兩造其餘之攻擊或防禦方法及證據，經本院斟酌後，認為均
    不足以影響本判決之結果，自無逐一詳予論駁之必要，併此
    敘明。
七、訴訟費用負擔之依據：民事訴訟法第79條。 
中　　華　　民　　國　　110 　年　　3 　　月　　23　　日
                  員林簡易庭  法　官  丁兆嘉
以上正本係照原本作成。
如不服本判決，應於判決送達後20日內向本庭（彰化縣○○市○
○○道0段0號）提出上訴狀。（須按他造當事人之人數附繕本）
。如委任律師提起上訴者，應一併繳納上訴審裁判費。
中　　華　　民　　國　　110 　年　　3 　　月　　24　　日
                              書記官  葉春涼